臺灣臺中地方法院刑事判決　　　　　　　　　　　　　九十一年度易字第三五四號
　　公　訴　人　臺灣台中地方法院檢察署檢察官
　　被　　　告　己○○
　　選任辯護人　林道啟律師
　　被　　　告　甲○○
　　右　一　人
　　選任辯護人　羅豐胤律師
　　　　　　　　陳芝荃律師
右列被告因偽造印文案件，經檢察官聲請以簡易判決處刑（九十年度偵字第七九三八
、八六七五號），本院台中簡易庭認不宜以簡易判決處刑，簽移本院刑事庭改依通常
程序審理，本院判決如左：
    主  文
己○○偽造印文，足以生損害於他人，處有期徒刑貳月，如易科罰金，以參佰元折算
壹日。所偽造之「雅崙蒂露股份有限公司」、「丙○○」印章各一枚及於「台灣省政
府衛生處藥物、化妝品廣告申請核定表」上所偽造之「雅崙蒂露股份有限公司」、「
丙○○」印文各一枚均沒收之。
甲○○無罪。
    事  實
一、己○○係鵬旭國際有限公司（下稱鵬旭公司）負責人，而甲○○則為輇營國際開
    發有限公司（下稱輇營公司）負責人。於民國八十八年間，因輇營公司將其公司
    之商品「嘉娜雅調理平衡精華液」委託鵬旭公司生產，而鵬旭公司再將上開商品
    轉請雅崙蒂露股份有限公司（下稱雅崙蒂露公司）代工生產。己○○為圖一時方
    便，竟基於偽造印章、印文之犯意，於八十八年某月間某日，委託不詳姓名年籍
    且不知情之成年男子偽刻「雅崙蒂露股份有限公司」及其負責人「丙○○」之印
    章各一枚，在同年五月一日，持前開偽造印章蓋用於合法商品「嘉娜雅調理平衡
    精華液」之藥物、化妝品廣告申請核定表，持向前台灣省政府衛生處申請並獲准
    於有線電視頻道廣告，足生損害於雅崙蒂露公司及丙○○。嗣於八十九年三月十
    七日，因北桃園有線電視台第十一頻道所播放之「嘉娜雅ＯＫ超快戰痘力」有誇
    大不實之嫌，循線查知該不實廣告乃假藉已獲准播放之合法商品「嘉娜雅調理平
    衡精華液」廣告之名放送；並經桃園縣衛生局函請台中縣衛生局至雅崙蒂露公司
    取締時，丙○○方發覺上開藥物保養品廣告申請核定表上，其本人及雅崙蒂露公
    司之印文均係偽造，始查悉上情。
二、案經被害人兼雅崙蒂露公司代表人丙○○訴請臺灣臺中地方法院檢察署檢察官偵
    查後聲請簡易判決處刑。
    理  由
壹、有罪部分：
一、訊據被告己○○對其係鵬旭公司負責人而受輇營公司委託生產「嘉娜雅調理平衡
    精華液」商品，鵬旭公司再轉請雅崙蒂露公司代工生產前開商品，及其委託不詳
    姓名住所之成年男子代刻雅崙蒂露公司及其負責人丙○○之印章，而蓋用於「嘉
    娜雅調理平衡精華液」之藥物保養品廣告申請核定表，持向前台灣省政府衛生處
    申請並獲准於有線電視頻道廣告等事實坦承不諱，惟辯稱其曾與證人戊○○以電
    話聯絡，證人戊○○叫其全權處理，雖證人戊○○未提及刻印章之事，但因同行
    慣例，會幫忙自行刻印章，其遂依慣例而代刻前開印章，並未偽造印章、印文云
    云。經查前揭事實業據告訴人兼代表人丙○○於警訊時、偵查中指訴綦祥，核與
    證人戊○○於警訊時、偵查中及本院審理時證述情節相符，復有前台灣省政府衛
    生處藥物、化妝品廣告申請核定表一紙、台南市衛生局函、台中縣衛生局函等附
    於偵查卷可稽。復查被告己○○於本院審理時供稱：「：：：並沒有具體的說他
    同意的內容，是後來在生產產品的過程當中，因為要申請廣告字號，所以有用電
    話聯繫，電話中有跟戊○○先生提到，因為要申請廣告字號，需要用到工廠登記
    證，還有成分資料，請他傳真給我，後來我把申請表及其他資料都弄好，再用電
    話聯絡戊○○先生，請他把這些資料自己拿去衛生單位申請，他表示他比較忙，
    請我自己去處理就好，至於印章的問題都沒有提到，因為他已經找我自己去處理
    ，所以我就去刻他們公司的印章及負責人的印章，當時我也沒有要求戊○○先生
    過來蓋章」等語（見本院九十一年二月二十二日審判筆錄），證人乙○○於本院
    審理時證稱：「要申請的時候，要跟戊○○先生所屬的公司拿成分表，還有拿公
    司執照，還有公司的大小章，是我負責聯繫的，當時我有請戊○○先生傳真成分
    表、還有公司執照給我，當時戊○○先生傳給我後，他告訴我他沒有空辦理，然
    後我就跟被告己○○說，戊○○先生說他沒有空辦理，己○○就說要直接跟戊○○聯絡，其他我就不曉得，當時戊○○先生都沒有提到大小章的事，也沒有授權
    給我們刻，只說他很忙，沒有辦理處理」等語（見本院九十一年三月二十八日審
    判筆錄），而證人丁○○亦證稱不曉得刻印章之事等情明確（見前揭本院筆錄）
    ，則由前開被告供述及證人等證詞觀之，確無人授權被告己○○代刻雅崙蒂露公
    司及其負責人丙○○之印章至明，是證人乙○○、丁○○之證詞尚難據為有利被
    告之認定。則被告前開所辯，無非事後圖卸刑責之詞，不足採信。本件事證明確
    ，被告犯行洵堪認定。
二、核被告己○○所為，係犯刑法第二百十七條第一項之偽造印文罪。查被告利用前
    開不知情之成年男子偽造前開雅崙蒂露公司及其負責人丙○○之印章應以間接正
    犯論。又被告偽造印章之犯行係偽造印文之階段行為，不另論罪。爰審酌被告為
    圖一時便利之犯罪動機、目的、手段、所生危害及犯罪後猶飾詞卸責之態度等一
    切情狀，量處如主文所示之刑，並諭知易科罰金之折算標準，以資懲儆。
三、又被告所偽造之「雅崙蒂露股份有限公司」、「丙○○」印章，及台中地方法院
    檢察署九十年度他字第四五八號卷所附之「台灣省政府衛生處藥物、化妝品廣告
    申請核定表」影本上偽造之「雅崙蒂露股份有限公司」、「丙○○」印文各一枚
    ，雖均未扣案，惟無法證明前開印章及印文均已滅失而不存在，應依刑法第二百
    十九條之規定，不問屬於犯人與否，均予宣告沒收之。
貳、無罪部分：
一、公訴意旨另略以：被告甲○○、己○○為圖掩護輇營公司之不實商品廣告，竟共
    同基於偽造印章之犯意聯絡，由己○○偽刻雅崙蒂露公司及其負責人丙○○之印
    章，在同年五月一日蓋用於合法商品「嘉娜雅調理平衡精華液」之藥物保養品廣
    告申請核定表，向前台灣省政府衛生處申請並獲准於有線電視頻道廣告，足生損
    害於雅崙蒂露公司及丙○○。嗣於八十九年三月十七日，因北桃園有線電視台第
    十一頻道所播放之「嘉娜雅ＯＫ超快戰痘力」有誇大不實之嫌，循線查知該不實
    廣告乃假藉已獲准播放之合法商品「嘉娜雅調理平衡精華液」廣告之名放送；並
    經桃園縣衛生局函請台中縣衛生局至雅崙蒂露公司取締時，丙○○方發覺上開藥
    物保養品廣告申請核定表上，其本人及雅崙蒂露公司之印章均係偽造，始覺上情
    。因認被告甲○○係犯刑法第二百十七條第一項之偽造印文罪，而與被告己○○
    應以共同正犯論云云。
二、按不能證明被告犯罪或其行為不罰者，應諭知無罪之判決，刑事訴訟法第三百零
    一條第一項定有明文。再按犯罪事實應依證據認定之，無證據不得推定其犯罪事
    實，刑事訴訟第一百五十四條，亦有規定。而認定犯罪事實，所憑之證據，雖不
以直接證據為限，間接證據亦包括在內，然無論直接或間接證據，其為訴訟上之
    證明，須於通常一般之人均不致於有所懷疑，而得確信其為真實之程度者，始得
    據之為有罪之認定，倘其證明尚未達到此一程度，而有合理性懷疑之存在時，即
    無從為有罪之認定（最高法院七十六年度臺上字第四九八六號判例參照）；且認
    定不利於被告之事實，須依積極證據，苟積極證據不足為不利於被告事實之認定
    時，即應為有利於被告之認定，更不必有何有利之證據（最高法院三十年度上字
    第八一六號判例參照）。
三、公訴意旨認被告甲○○涉犯偽造印文罪嫌，無非以前揭事實業據告訴人兼代表人
    丙○○於警訊時、偵查中指訴綦祥，及證人戊○○於偵查中證述明確，復有前台
    灣省政府衛生處藥物、化妝品廣告申請核定表一紙附卷可稽等為其主要論據。訊
    據被告甲○○固坦承其為輇營公司之負責人，而於八十八年間，將其公司之商品
    「嘉娜雅調理平衡精華液」委託鵬旭公司生產，及輇營公司因北桃園有線電視台
    第十一頻道所播放之「嘉娜雅ＯＫ超快戰痘力」有誇大不實之嫌而經取締等事實
    ，惟堅詞否認有何偽造印文等犯行，並辯稱其並不了解被告己○○與雅崙蒂露公
    司聯繫情形，被告己○○係申請前開廣告經核准後，始將文件交予伊，被告己○○是否偽造前開印章、印文，其並不知情等語。經查共同被告己○○於本院審理
    時供稱被告甲○○確實不知情，而證人戊○○於本院審理時亦證稱其並不認識被
    告甲○○，被告甲○○亦從未曾與其聯繫等情明確（均見本院九十一年二月二十
    二日審判筆錄）。且參酌前開廣告申請事宜係由被告己○○及證人乙○○、丁○○等分別與證人戊○○聯繫，業據乙○○、丁○○於本院審理時證述在卷，核與
    證人戊○○證述情節大致相符，則被告甲○○辯稱其未偽造前開印章、印文，其
    並不知情等語，尚非虛妄。此外，復查無其他積極證據足資證明被告甲○○有何
    公訴人所指偽造印章及印文之犯行，既不能證明被告犯罪，自應諭知被告無罪之
    判決。
參、據上論斷，應依刑事訴訟法第四百五十二條、第二百九十九條第一項前段、第三
    百零一條第一項，第二百十七條第一項、第二百十九條、第四十一條第一項前段
    ，罰金罰鍰提高標準條例第二條，判決如主文。
中      華      民      國      九十一    年      五      月    十六    日
                                    臺灣台中地方法院刑事第七庭
                                        法  官  陳  卿  和
右正本證明與原本無異。
如不服本判決，應於送達後十日內向本院提出上訴狀 （須附繕本） ，上訴於台灣高
等法院台中分院。
                                        書記官
中      華      民      國      九十一    年      五      月    十六    日
【附錄本案論罪科刑法條全文】
刑法第二百一十七條第一項：
偽造印章、印文或署押，足以生損害於公眾或他人者，處三年以下有期徒刑。
